【裁判字號】    99,交聲再,3
【裁判日期】    990817
【裁判案由】    聲請再審
【裁判全文】
臺灣臺北地方法院刑事裁定             99年度交聲再字第3號
再審聲請人
即受判決人  甲○○
上列再審聲請人因公共危險等案件，對於本院中華民國 99年4月
27 日98年度交訴字第149號第一審確定判決（偵查案號：臺灣臺
北地方法院檢察署 98年度偵字第18152號），聲請再審，本院裁
定如下：
    主  文
再審之聲請駁回。
    理  由
一、再審聲請意旨詳如附件再審聲請狀所載。
二、按為受判決人之利益聲請再審，應以刑事訴訟法第420 條第
    1項第1款至第6款、第2項、第 421條所規定之事由為再審理
    由，如非以上開法定事由為再審理由，該再審之聲請即難謂
    為有理由，法院自應予以裁定駁回。次按，刑事訴訟法第42
    0條第1項第6 款規定：因發現確實之新證據，足認受有罪判
    決之人應受無罪、免訴、免刑或輕於原判決所認罪名之判決
    者，為受判決人之利益，得聲請再審。所謂「發現確實之新
    證據」，係指就新證據之本身形式上觀察，毋須經調查程序
    ，顯然可認為足以動搖原確定之判決者而言；且指該證據於
    事實審法院判決前業已存在，為法院、當事人所不知，不及
    調查斟酌，至其後始行發現，且就證據本身形式觀察，固不
    以絕對不須經過調查程序為條件，但必須顯然可認為足以動
    搖原有罪之確定判決，而為受判決人無罪、免訴、免刑或輕
    於原判決所認罪名之判決者為限。亦即該「新證據」須可認
    為確實具有足以動搖原確定判決，而對受判決人為更有利判
    決之「確實性」外，尚須具備該證據係在事實審法院於判決
    前已存在，因未經發現，不及調查斟酌，或審判時未經注意
    ，至其後始行發現之「嶄新性」（新穎性）特質，二者均屬
    不可或缺，倘若未具備上開「確實性」與「嶄新性」二種聲
    請再審新證據之特性，即不能據為聲請再審之原因（最高法
    院40年台抗字第2號判例、90年度台抗字第71 號裁判意旨參
    照）。
三、經查：
  (一)再審聲請人即原確定判決之被告甲○○（下稱聲請人）於
      民國 97年12月19日晚間，駕駛車牌號碼5C-8342號自用小
      客車沿臺北市文山區○○○路○段由南往北方向第3車道行
      駛，於該日晚間8時許行至該路段389號前時，明知車輛變
      換車道應注意安全距離，且應讓直行車先行，而當時亦無
      不能注意之情形，竟疏未注意即逕自變換車道至第 2車道
      ，而與同向沿同路段第 3車道行駛，由許銘偉所騎乘之車
      牌號碼 157-BBU號普通重型機車發生擦撞，致使許銘偉人
      車倒地，因而受有右手挫傷、左手腕挫傷、右膝挫傷、左
      小腿挫傷、上腹部挫傷、左眼眶挫傷、角膜挫傷等傷害。
      詎聲請人見發生上開車禍後，竟未停車察看，而基於致人
      受傷而逃逸之犯意，駕車逃離現場，幸為路人追逐報警，
      嗣經臺灣臺北地方法院檢察署檢察官於98年11月30日，以
      98年度偵字第18152號提起公訴，並經本院於99年4月27日
      ，以 98年度交訴字第149號判決聲請人過失傷害部分處拘
      役50日、駕駛動力交通工具肇事致人受傷逃逸部分處有期
      徒刑6月，於99年5月26日確定，有上開刑事判決、臺灣高
      等法院被告前案紀錄表各 1紙在卷可稽，復經本院依職權
      調閱前開案卷查核屬實。
  (二)聲請人雖以其若有擦撞 4部機車，應不可能車體只有一道
      細微白色刮漆痕跡，且聲請人與被害人許銘偉係行駛同一
      車道，並未切換車道，聲請人若擦撞4部機車，則另3部被
      撞之機車車主為何不追趕聲請人汽車，卻由路人追趕？而
      聲請人如擦撞 4部機車，竟在車潮壅塞之道路上逃逸，顯
      有違常理，且聲請人若有擦撞 4部機車，又怎會毫不知情
      ？亦有違常情等語置辯。惟證人即告訴人許銘偉於原審審
      理時結證稱：於97年12月19日晚上當時伊由新店往臺北方
      向，在由內往外數第3車道上行進，時速大約 40公里，行
      經車禍地點時，聲請人的車子從伊右側切入伊的車道，擦
      撞伊的機車，就是聲請人車子左後輪擦撞伊機車的右側車
      頭，伊就失控，伊的身體還有碰到聲請人車子，就是右側
      被撞；聲請人的車輛是瞬間過來，遭聲請人撞及之前，都
      沒有看到聲請人車子，然後伊就失控倒地，當時聲請人的
      煞車燈有亮，聲請人把車停到最外側車道，距離伊大約10
      公尺左右。伊倒地之後，因伊受傷，無法走到聲請人車子
      那邊，那時有人來問伊是誰擦撞，伊就回說就是停在路旁
      準備要轉彎的那台車即聲請人的車子，後來聲請人就走掉
      了，該路人就說要去追，伊就趁空檔自己打 110報警。之
      後再看到聲請人時，伊還在現場，救護車已經來了，伊才
      又看到聲請人，距離事發當時大約5、6分鐘。伊確定聲請
      人車子確實有撞到伊，伊是被撞之後才倒地等語（見98年
      度交訴字第149號原審卷第 32、33頁）。又證人即到場處
      理之員警羅孝安於原審審理時結證稱：97年12月19日在文
      山二分隊擔任事故處理，車禍事件是伊接獲勤務中心通報
      ，然後到現場，伊到現場時先看到聲請人車子停在文山二
      分局前，告訴人就跟伊說聲請人撞到告訴人，當時聲請人
      在景美派出所內，伊走到景美派出所找聲請人，當時聲請
      人表示沒有撞到告訴人，但伊在聲請人車子左後側有採證
      ，發現 1條白色新刮漆痕跡，告訴人的機車也是白色，伊
      有採證，伊看到的是新刮漆痕跡，當時有用手去觸摸，發
      現是新刮的痕跡，伊還特別對刮痕拍照採證；當時郵局前
      的保全表示有看到聲請人在變換車道時擦撞到告訴人的機
      車，伊就依照程序處理，並製作筆錄；伊到現場時並不知
      道有逃逸，伊是聽告訴人及郵局保全告知才知道，聲請人
      擦撞後有離開現場，是一位路人騎機車去追聲請人。伊抵
      達現場時，該路人已經離開等語（見前揭原審卷第34頁）
      。另證人即在場目擊之高添富於原審審理時結證稱：97年
      12 月19日晚間8時擔任北市○○○路○段389號郵局之保全
      ，當天有郵局貨車開進來，剛下貨下好往外開，伊就聽到
      摩托車倒地的聲音，伊當時人站在外面，當時自小客車從
      第2車道切入內側車道，沒有開方向燈，先撞到第1部機車
      ，接著後面2、3部機車接著跌倒，第 1部機車人、車倒地
      後，騎士爬不起來，該自小客車沒有停車就離開，伊先叫
      沒倒的 1部機車去追被告的自小客車，伊就到分局報案；
      伊沒有看到該自小客車後來有無回到現場，且當時在事發
      路段於本件案發當時沒有發生公車、機車擦撞之意外等語
      綦詳（見前揭原審卷第45頁反面至第46頁），並曾在警詢
      中證稱：伊當時看到車牌號碼5C－8342號自小客車切換車
      道時，擦撞到4部機車，其中1部就是車牌號碼157－BBU號
      普通重型機車，其他 3部機車因為沒有什麼事，直接將車
      牽起來就騎走了，剩下上開機車之駕駛人因為受傷，便留
      在現場，伊看到上開自小客車擦撞機車後，直接駛離往景
      中街右轉，伊只有看到該自小客車碰撞 4部機車，並沒有
      公車與機車碰撞之情形發生。當時受傷之機車駕駛人還有
      叫前面之機車去追，那部機車剛好在右彎紅燈路口追到上
      開自小客車等語（見98年度他字第4981號偵查卷第26頁）
      。可知聲請人確於前揭時、地，駕駛上開自小客車，自第
      3車道變換車道至第2車道時，而與告訴人所騎乘行駛在該
      路段第 3車道之上開重型機車發生擦撞，致使告訴人人車
      倒地，因而受有前揭傷害，且聲請人發生上揭車禍後，竟
      未停車察看，反駕車逃離現場之事實，洵堪認定。是聲請
      人前詞辯解，缺乏上揭之「顯然性」，非顯然可認為確實
      具有足以動搖原確定判決，而對聲請人為更有利判決，自
      不得以聲請人之片面說詞，而謂原確定判決有聲請再審之
      理由。
  (三)至聲請人另稱：檢察官起訴書上載明聲請人有 2處地址，
      但聲請人均未收受原審判決書，致不知已判決確定，而喪
      失上訴之機會，退步言之，若聲請人收受原審判決後，尚
      有機會請求易科罰金方式替代入監服刑，原審判決書對聲
      請人實為重要云云。然查原審確定判決就聲請人涉犯駕駛
      動力交通工具肇事致人受傷而逃逸部分，係判處有期徒刑
      6 月，如易科罰金，以新臺幣1,000元折算1日（另涉犯過
      失傷害人部分，則處拘役50日，亦得易科罰金），此有本
      院98年度交訴字第149號判決書1紙附卷可佐，是聲請人前
      揭所謂因未收到原審判決書，致其喪失請求以易科罰金方
      式替代入監服刑之機會云云，於法顯有誤會。又原審判決
      書經原審就聲請人所載2處住址，分別於99年5月5日、6日
      以寄存送達方式依法送達，有送達證書 2紙存卷可參（見
      前揭原審卷第58、59頁），聲請人前揭辯詞，於法固已未
      合，復查亦非屬刑事訴訟法第420條第1項第1款至第6款、
      第2項、第421條所規定之為受判決人之利益聲請再審之理
      由，除是否得依法聲請回復原狀，請求救濟外，難謂其再
      審之聲請為有理由，併此敘明。
四、綜上所述，聲請人所述各節並無合於刑事訴訟法第420條第1
    項各款、第 421條所定之情形，自難認有再審之理由，應予
    駁回。
據上論斷，應依刑事訴訟法第434第1項，裁定如主文。
中    華    民    國    99    年    8     月    17    日
                  刑事第八庭    審判長法  官  林鳳珠
                                      法  官  陳芃宇
                                      法  官  詹慶堂
以上正本證明與原本無異。
如不服本裁定，應於裁定送達後5日內向本院提出抗告狀。
                                      書記官  蔡易霖
中    華    民    國    99    年    8     月    18    日

司法院資訊處製作；財團法人民間司法改革基金會備份。
